臺灣板橋地方法院民事裁定　　　　　 100年度消債更字第56號
聲　請　人　吳玉鳳
代　理　人　胡峰賓律師
上列當事人依消費者債務清理條例聲請更生，本院裁定如下：
    主  文
聲請駁回。
聲請費用由聲請人負擔。
    理  由
一、按債務人不能清償債務或有不能清償之虞者，得依本條例所
    定更生或清算程序，清理其債務，消費者債務清理條例第3
    條定有明文。所謂「不能清償債務」，係指債務人欠缺清償
    能力，對於已屆清償期，且已受請求之債務之全部或主要部
    分，客觀上可預見其為一般且繼續的不能清償之財產狀態而
    言。而清償能力係由財產、信用、勞力三者構成，故雖無足
    夠財產，然如有良好之信用、優良之技術或持續不斷之勞力
    ，即屬有清償債務之可能。次按聲請更生，徵收聲請費新臺
    幣（下同）1,000 元；郵務送達費及法院人員之差旅費不另
    徵收。但所需費用超過應徵收之聲請費者，其超過部分，依
    實支數計算徵收；前項所需費用及進行更生或清算程序之必
    要費用，法院得酌定相當金額，定期命聲請人預納之，逾期
    未預納者，除別有規定外，法院得駁回更生或清算之聲請。
    聲請更生或清算不合程序或不備其他要件者，法院應以裁定
    駁回之，但其情形可以補正者，法院應定期間先命補正，消
    費者債務清理條例第6 條第1 項、第2 項、第3 項及第8 條
    分別定有明文。
二、本件聲請意旨略以：聲請人積欠金融機構債務共計906,756
    元，消費者債務清理條例施行後，前已提出債權人清冊，以
    書面向最大債權金融機構匯豐商業銀行股份有限公司（原中
    華銀行），請求共同協商債務清償方案，惟因聲請人目前收
    入無法負擔銀行所提出之協商方案，且其無擔保或無優先權
    之債務總額未逾1,200 萬元，復未經法院裁定開始清算程序
    或宣告破產。為此，爰依法提出本件更生之聲請等語。
三、經查：
（一）按「債務人對於金融機構因消費借貸、自用住宅借款、信
      用卡或現金卡契約而負債務，在聲請更生或清算前，應提
      出債權人清冊，以書面向最大債權金融機構請求協商債務
      清償方案，並表明共同協商之意旨。」、「債務人為前項
      請求時，視為同意或授權受請求之金融機構，得向稅捐或
      其他機關、團體查詢其財產、收入、業務及信用狀況。」
      、「第一項受請求之金融機構，應即通知其他債權人與債
      務人為債務清償之協商，並將前項查詢結果供其他債權人
      閱覽或抄錄。」、「協商成立者，應以書面作成債務清償
      方案，由當事人簽名、蓋章或按指印；協商不成立時，應
      付與債務人證明書。」、「債務人與金融機構協商成立者
      ，不得聲請更生或清算。但因不可歸責於己之事由，致履
      行顯有重大困難者，不在此限。」、「本條例施行前，債
      務人依金融主管機關協調成立之中華民國銀行公會會員，
      辦理消費金融案件無擔保債務協商機制與金融機構成立之
      協商，準用前項之規定。」，消費者債務清理條例第151
      條第1 項至第6 項分別定有明文；又按「自債務人提出協
      商請求之翌日起逾30日不開始協商，或自開始協商之翌日
      起逾90日協商不成立，債務人得逕向法院聲請更生或清算
      。」，亦為同條例第153 條所明定；是以，債務人如有對
      金融機構負有前開消費借貸等債務，於聲請更生或清算前
      ，應先以書面向最大債權金融機構請求協商債務清償方案
      並表明共同協商之意旨，倘協商不成立，或於開始協商之
      翌日起90日內不能協商成立，或經債務人提出協商請求之
      翌日起逾30日不開始協商時，債務人方得依本條例之規定
      聲請更生或清算，如債務人未依前揭規定先與最大債權金
      融機構進行協商程序，自尚不得逕向法院聲請更生或清算
      ，自屬當然。本院依職權函查聲請人之最大債權銀行匯豐
      （台灣）商業銀行之結果，聲請人截至目前為止未向最大
      債權銀行提出協商，揆諸前開說明，聲請人即不得依消費
      者債務清理條例向法院聲請更生。
（二）又本件聲請人具狀聲請更生，雖據提出債權人清冊、財產
      及收入狀況說明書、聯徵中心債權人清冊、96年度綜合所
      得稅各類所得清單、勞工保險及被保險人投保資料清單等
      為證，惟其並未提出每月收入之相關資料以資佐證，且聲
      請人所稱其收入無法負擔銀行之協商方案等情，亦未提出
      任何證據以資證明，致本院無從審酌聲請人之主張是否屬
      實。本院乃於100 年3 月23日裁定命聲請人補正，該裁定
      業於100 年3 月28日合法送達聲請人，有送達證書在卷可
      稽，惟迄本件裁定時止，聲請人猶未補正，顯然怠於配合
      法院進行各項程序，已違反協力義務，難認有債務清理之
      誠意。
四、綜上所述，本件聲請人經本院審酌後認無「不能清償債務或
    有不能清償之虞」情事存在，聲請人復未依本院裁定之內容
    予以補正，則其聲請本件更生，自不應准許，爰依前揭條文
    ，裁定如主文。
中    華    民    國    100    年    6    月    2     日
                  民事第二庭    法  官  連育群
以上正本係照原本作成
如不服本裁定，應於裁定送達後10日內，以書狀向本院提出抗告
，並繳納抗告費新台幣1,000 元
中    華    民    國    100    年    6    月    2     日
                                書記官  溫婷雅